最高法院刑事判決　　　　　　　　　　　　　　　九十一年度台上字第四七○九號
　　上　訴　人　甲○○
　　　　　　　　乙○○
右上訴人等因偽造文書案件，不服台灣高等法院中華民國九十一年一月二十五日第二
審更審判決（八十九年度上更(二)字第一一九四號，起訴案號：台灣板橋地方法院檢察
署八十三年度偵字第八四六一號、第一三五七三號），提起上訴，本院判決如左：
    主  文
原判決關於甲○○、乙○○部分撤銷，發回台灣高等法院。
    理  由
本件原判決撤銷第一審之判決，認上訴人甲○○犯刑法第三百四十一條第一、二項、
第二百十六條、第二百十條、第二百十四條之罪，依牽連犯、連續犯之規定，改判論
處甲○○共同連續行使偽造私文書，足以生損害於他人罪刑；又認上訴人乙○○共犯
刑法第三百四十一條第二項、第二百十六條、第二百十條、第二百十四條之罪，依牽
連犯之規定，改判論處乙○○共同行使偽造私文書，足以生損害於他人罪刑，固非無
見。
惟查：(一)、原審就上訴人等質疑亞東紀念醫院精神鑑定報告書之鑑定結果，並聲請命
告訴人再為鑑定一節，雖以「告訴人王福榮已經失多時，業據告發人即王福榮之叔
父陳明通陳明在卷，並提出八十四年二月十三日受理失人口案件登記表附卷可參（
見同上本院第二四三九號卷第一五二頁），亦經陳明通到院證述王福榮至今猶不知去
向」，而說明上訴人等聲請命告訴人再為精神鑑定，事實上即不可能（見原判決第十
六頁第三至六行）。然原判決卻又論述告訴人之祖母王完於八十七年八月間向台灣板
橋地方法院聲請宣告告訴人為禁治產人，於同月三日實施鑑定會談時，告訴人之精神
狀態顯已達心神耗弱之程度云云（見原判決第九頁第三至九行）。即認告訴人於八十
七年八月三日為精神鑑定時，有依命到場。顯見告訴人非屬失人口，陳明通之供證
自與事實不合，原審未予傳喚，即以告訴人已失而認事實上不可能再命其為精神狀
態之鑑定，自屬判決理由矛盾而難昭折服。又告訴人是否精神耗弱，與上訴人等有無
準詐欺之犯罪，至有關係。本院前次發回意旨已就亞東紀念醫院精神鑑定報告書，指
出其鑑定內容可能與事實不符之諸多疑點，惟原審仍未送請其他精神病醫學研究之機
關再為鑑定，遽予審結，亦有調查未盡之違誤。(二)、有罪判決書，應記載對於被告有
利之證據不採納之理由，如漏未記載，即有判決不備理由之違背法令，刑事訴訟法第
三百十條第二款、第三百七十九條第十四款前段規定甚明。原判決以告訴人在偵查中
供稱：其未主動要賣房子，又不識字，故未看買賣契約書內容，且不知設定最高限額
抵押權五十萬元與曾祥儀，而上訴人等未將價款交予伊，事後始知受騙等語，為可採
信，認告訴人並無出賣房屋之意思（見原判決第六頁第二至五行）。惟告訴人在偵查
中經訊以：「八十二年間有無將你名下房子出售？」時，係供稱：「有的，當時我四
處跑，房子沒人住，我想把它賣掉，就主動找鄰居甲○○幫我找買主，有一晚他帶了
乙○○及代書呂文寶同來，我開價三百萬元，他們同意」，其後經訊以：「為何向他
買中壢房子？」時，復供稱：「那時我在別處作工，我想自己租房子，向江某提起，
他說中壢有房子可以賣我，但沒說是他的，我就用樹林的房子貸款來買」各等語（見
偵字第八四六一號卷第四二頁反面、第一五二頁反面至第一五三頁）。此就甲○○所
辯，係告訴人主動出售樹林鎮房地，買賣價格亦由告訴人自行決定一節，自屬有利之
證據，原判決未予審酌，復未說明不足憑採之理由，難謂無判決不備理由之可議。上
訴意旨指摘原判決不當，非無理由，應認仍有發回更審之原因。
據上論結，應依刑事訴訟法第三百九十七條、第四百零一條，判決如主文。
中      華      民      國    九十一    年      八      月    二十二    日
                              最高法院刑事第九庭
                                  審判長法官  陳  炳  煌
                                        法官  陳  正  庸
                                        法官  韓  金  秀
                                        法官  吳  信  銘
                                        法官  徐  文  亮
      右正本證明與原本無異
                                              書  記  官
中      華      民      國    九十一    年      八      月    二十八    日
